臺灣桃園地方法院民事判決
110年度簡上字第18號
上  訴  人  SITI ZAINATUN（阿敦）


被  上訴人  安麗人力資源顧問有限公司

法定代理人  龍霖    
訴訟代理人  陳莉蓁  
上列當事人間請求損害賠償事件，上訴人對本院桃園簡易庭於民
國109年11月27日所為109年度桃簡更一字第1號第一審判決提起
上訴，本院於111年4月12日言詞辯論終結，判決如下：
    主      文
上訴駁回。
第二審訴訟費用由上訴人負擔。
    事實及理由
壹、程序事項：
    上訴人未於言詞辯論期日到場，核無民事訴訟法第386條所
    列各款情事，爰依被上訴人之聲請，准由其一造辯論而為判
    決。
貳、實體事項：　　　　　　　　　　　　　　　　　
一、被上訴人主張：伊與訴外人趙惠松簽立雇主委任跨國人力仲
    介招募聘僱從事就業服務法第46條第1項第8款至第10款規定
    工作之外國人契約（下稱系爭仲介契約）及附則優惠契約專
    案（下稱系爭服務契約附則），約定自民國106年1月24日起
    至109年5月23日止由伊辦理聘僱外國人之引進招募等事項，
    伊於106年4月為趙惠松引進上訴人，並與之簽訂「從事就業
    服務法第四十六第一項第八款至第十款規定工作之外國人委
    任跨國人力仲介辦理就業服務事項契約」（下稱系爭服務契
    約），約定服務期間自106年4月至109年4月。詎上訴人業經
    趙惠松轉介予其他仲介，並於106年9月7日表示終止系爭服
    務契約。爰依系爭服務契約第7條第3項約定請求上訴人給付
    服務費用新臺幣（下同）1萬3,770元（原審就此部分為上訴
    人敗訴判決，上訴人不服，提起上訴。其餘未繫屬本院部分
    ，不予贅述）等語。答辯聲明：上訴駁回。
二、上訴人則以：伊終止系爭服務契約乃因伊遭所看護之被照顧
    者毆打及抓傷，被上訴人卻消極拖延轉換雇主。伊所看護之
    被照顧者業於107年10月19日死亡，則伊自該日起可自由轉
    換雇主或選擇回國，兩造間之系爭服務契約因被照顧者死亡
    而終止。又兩造所簽訂之系爭服務契約期間為3年，自106年
    4月23日被上訴人將伊自印尼引進趙惠松家擔任看護工起算
    ，至107年10月19日被照顧者死亡止，期間共1年5月又26日
    ，扣除已繳服務費，僅剩1年又26日，則被上訴人所得請求
    之預期利益應以1年又26日計算。另上訴人倘受不利益之判
    決，請准分期付款清償等語，資為抗辯。上訴聲明：㈠原判
    決不利於上訴人部分廢棄。㈡上開廢棄部分，被上訴人在第
    一審之訴駁回（上訴人之聲明誤載為：原判決廢棄；被上訴
    人在第一審之訴駁回，本院依其上訴意旨逕予更正如前）。
三、本件被上訴人主張因上訴人終止系爭服務契約，其受有未能
    繼續收取服務費之預期利益等情，為上訴人所否認，並以上
    揭情詞置辯。茲論述如下：
  ㈠系爭服務契約第3 條約定：「乙方為甲方辦理前條之服務（
    按指告知、安排接送、聯繫、溝通及協助等服務），應依『
    私立就業服務機構收費項目及金額標準』收費，雙方議定費
    用如下：第1 年每月1,800 元，第2 年每月1,700 元，第3
    年每月1,500 元之服務費用…」；第7 條第2 項約定：「甲
    方（指上訴人）或乙方（指被上訴人）得隨時終止契約，契
    約之終止應以書面通知他方。」，有系爭服務契約及私立就
    業服務機構收費項目及金額標準在卷可稽（見本院108年度
    小抗字第7號卷（下稱小抗字卷）第14頁、第16頁，桃簡更
    一卷第67頁），且為兩造所不爭執，依上開約定上訴人自得
    隨時終止系爭服務契約。本件上訴人已於106年9月7日委由
    趙惠松以系爭存證信函，向被上訴人為終止系爭服務契約之
    意思表示，有系爭存證信函附卷可稽（見原審卷第27、28頁
    ），至系爭存證信函上訴人之姓名誤載為「SITI EAINATUN
    」（上訴人之護照號碼則記載正確），以及上訴人未於系爭
    存證信函簽名，均不影響上訴人委由趙惠松以新莊昌盛郵局
    第215號存證信函（下稱系爭存證信函）終止系爭服務契約
    之效力，則依上開規定，系爭服務契約業於106年9月7日合
    法終止。
  ㈡上訴人抗辯終止系爭服務契約之原因係因其遭被照顧者毆打
    及抓傷，被上訴人消極拖延轉換雇主等情，自應由上訴人就
    此部分事實負舉證責任。惟上訴人迄今未能就此部分事實存
    在提出任何舉證，自難為上訴人有利之認定，故上訴人此部
    分之主張，無從憑採。則上訴人既依系爭服務契約第7 條第
    2 項終止契約，依系爭服務契約第7 條第3 項前段約定：「
    因前款（項）規定終止契約致他方遭受損害時，應負損害賠
    償責任。」，被上訴人自得依此請求上訴人賠償其所受之損
    害。
  ㈢按損害賠償，除法律另有規定或契約另有訂定外，應以填補
    債權人所受損害及所失利益為限。依通常情形，或依已定之
    計劃、設備或其他特別情事，可得預期之利益，視為所失利
    益；基於同一原因事實受有損害並受有利益者，其請求之賠
    償金額，應扣除所受之利益，民法第216條、216條之1分別
    定有明文。被上訴人引進外籍勞工，契約目的即係在仲介期
    間內得向上訴人收取服務費，系爭服務契約如未終止，被上
    訴人本得繼續向上訴人收取服務費，此為依通常情形，上訴
    人可得預期之利益，當屬於民法第216條第1項所謂「所失利
    益」甚明。其次，被上訴人雖因上訴人終止系爭服務契約而
    喪失上開預期利益，但同時因無庸繼續對於上訴人提供服務
    而減省相關服務成本，故被上訴人所請求賠償之金額自應扣
    除其所減省之成本，始為妥適。系爭服務契約之服務期間為
    106年4月28日至109年4月28日，共計3年，上訴人自陳其已
    給付5個月之服務費(見本院卷第9頁)，倘系爭服務契約未終
    止，被上訴人尚可收取2年7個月之服務費，復依106年度營
    利事業各業所得額暨同業利潤標準表，人力仲介業中外籍勞
    工仲介之淨利率為27％（即扣除服務成本），則被上訴人請
    求上訴人賠償1萬3,770元【計算式：（1,800元×7)＋(1,700
    元×12)＋(1,500元×12）×27％＝1萬3,770元】，於法即屬有據
    。至上訴人雖抗辯系爭服務契約因受照顧者於107年10月19
    日死亡而終止，被上訴人預期可收取服務費之期間應縮短僅
    為1年又26日等語，惟遍觀系爭契約全文並無任何有關受照
    顧者死亡屬於契約終止事由之約定，則上訴人以此抗辯系爭
    服務契約將因受照顧者死亡而提早終止，被上訴人預期利益
    因此應減縮云云，並非有據，亦無可採。
  ㈣按債務人無為一部清償之權利。但法院得斟酌債務人之境況
    ，許其於無甚害於債權人利益之相當期限內，分期給付，或
    緩期清償，民法第318條第1項固定有明文，惟該條項但書之
    規定，不過認法院有斟酌債務人境況，許其分期給付或緩期
    清償之職權，非認債務人有要求分期給付或緩期清償之權利
    。本件上訴人雖請求分期付款，但依前揭法律規定，僅於例
    外時，始得由法院斟酌之，且法院斟酌是否准許被告分期給
    付之時，應注意兼顧債權人之利益。本院審酌上訴人已來臺
    工作多年，每月薪資所得受有我國最低基本工資保障，應有
    一定資力，且本件上訴人應給付之賠償金額僅1萬餘元，尚
    難認定上訴人有境況窘迫而得准許分期給付之情形，且被上
    訴人亦未同意上訴人所提分期清償之條件，是上訴人請求分
    期給付，自屬無據，不應准許。
四、綜上所述，被上訴人依系爭服務契約之法律關係，請求上訴
    人給付1萬3,770元，洵屬有據，應予准許。是原審就上開應
    准許部分，為上訴人敗訴之判決並宣告准予假執行，核無違
    誤，應予維持。上訴意旨猶執陳詞指摘原判決此部分不當，
    非有理由，應予駁回。
五、本判決事證已臻明確，兩造其餘攻擊防禦方法，經審酌均認
    與本判決之結果不生影響，爰不一一論駁，附此敘明。
六、據上論結，上訴為無理由，爰依民事訴訟法第436條之1第3
    項、第449條第1項、第78條、第385條第1項，判決如主文。
中　　華　　民　　國　　111 　年　　5 　　月　　10　　日
                  民事第二庭  審判長法  官  袁雪華
                                    法  官  張震武
                                    法  官  李麗珍
中　　華　　民　　國　　111 　年　　5 　　月　　10　　日
                                    書記官  謝伊婕